【裁判字號】    97,交聲,49
【裁判日期】    970129
【裁判案由】    違反道路交通管理處罰條例聲明異議
【裁判全文】
臺灣臺北地方法院交通事件裁定          97年度交聲字第49號
原處分機關  臺北市交通事件裁決所
異議人即
受處分人    甲○○
上列異議人即受處分人因違反道路交通管理處罰條例案件，對臺
北市交通事件裁決所民國96年12月20日北市裁二字第裁00-00000
0000、00-000000000號裁決聲明異議（原舉發案號：臺北市政府
交通局舉發違反道路交通管理事件通知單，北市交汽字第203007
022、000000000號），本院裁定如下：
    主  文
異議駁回。
    理  由
一、按「汽車駕駛人，駕駛汽車經測試檢定酒精濃度超過規定標
    準者，處新臺幣1 萬5000元以上6 萬元以下罰鍰，並當場禁
    止其駕駛及吊扣其駕駛執照1 年」；復按「汽車駕駛人，有
    第35條第1 項規定之情形者，應接受道路交通安全講習：汽
    車駕駛人有第1 項各款情形之一無正當理由，不依規定接受
    道路交通安全講習者，處新臺幣1800元罰鍰。經再通知依限
    參加講習，逾期6 個月以上仍不參加者，吊扣其駕駛執照6
    個月」。再按交通法庭認為聲明異議無理由者，應裁定駁回
    ，道路交通管理處罰條例第35條第1 項第1 款（舊）、第24
    條第1項 第2 款、第3 項、道路交通案件處理辦法第19條規
    定分別定有明文。
二、本件異議人即受處分人甲○○於民國91年4 月23日因酒後駕
    車，依道路交通安全講習辦法第5 條規定，應施以道路交通
    安全講習。臺北市監理處原通知異議人於91年12月27日參加
    講習，因異議人未到，臺北市政府交通局遂於94年7 月20日
    通知異議人應於94年8 月10日再次參加講習。異議人復未到
    案，該局依道路交通管理處罰條例第24條第3 項前段規定，
    於94年11月4 日製發北市交汽字第203007022 號舉發違反道
    路交通管理事件通知單（以下簡稱舉發通知單）裁處新臺幣
    （下同）1800元，並通知異議人應於94年12月8 日再次參加
    講習。詎異議人仍未於6 個月內到案，該局依該條例第24條
    第3 項後段規定，於95年8 月21日製發北市交汽字第000000
    000 號舉發通知單吊扣異議人駕駛執照6 個月。異議人不服
    申訴，原處分機關函請舉發機關調查結果，仍認異議人有上
    開違規行為，於96年12月10日以北市裁二字第裁00-0000000
    00、00 -000000000 號裁決書裁處罰鍰1800元及吊扣駕駛執
    照6 個月，異議人不服該處分，而於同年月20日聲明異議等
    情，有上開舉發通知單、裁決書附卷可稽。
三、聲明異議意旨略以：異議人僅有1 張汽車駕駛執照，為何可
    以汽車駕駛執照代替機器腳踏車駕駛執照受吊扣處分。又相
    關單位未告知不參加道路講習將有吊扣駕駛執照之處分，母
    親又因年邁不識字忘記告知。本件異議人已因酒後駕車受罰
    ，若吊扣執照將無法工作云云。惟查：本件異議人確因酒後
    駕車須參加道路交通安全講習等情，業據異議人自承在卷，
    臺北市政府交通局於94年7 月20日通知異議人應於94年8 月
    10日參加講習，因不獲會晤應受送達之異議人，亦無受領文
    書之同居人、受僱人或應送達處所之接收郵件人員，遂依行
    政程序法第74條第2 項規定，於94年7 月25日將該通知書寄
    存於送達地之郵政機關即臺北龍江路121 支局。嗣異議人未
    到，該局製發北市交汽字第203007022 號舉發通知單裁處18
    00元，另通知異議人於94年12月8 日再次參加講習，並於94
    年11月8 日送達異議人之同居人即母親劉林月裡收受，詎異
    議人仍未於6 個月內到案，臺北市政府交通局遂製發北市交
    汽字第000000000 號舉發通知單吊扣異議人駕駛執照6 個月
    ，並於95年8 月23日送達異議人之同居人劉林月裡收受，有
    臺北市汽車駕駛訓練中心97年1 月22日函所附臺北市政府交
    通局送達證書共3 紙、北市交汽字第203007022 號及000000
    000 號舉發通知單在卷可稽，足見上開講習通知單、舉發通
    知單確已合法送達，至異議人何時前往郵局領取、異議人之
    同居人何時將文書轉交應受送達人即異議人，對已生之合法
    送達效力不受影響。再查，「汽車」指在道路上不依軌道或
    電力架線而以原動機行駛之車輛（包括機器腳踏車）；汽車
    駕駛人已領有小型車駕駛執照者，得駕駛輕型機器腳踏車，
    道路交通安全規則第2 條第1 項第1 款、第61條第1項 第4
    款定有明文。本件異議人僅持有普通小型車駕駛執照，有證
    號查詢汽車駕駛人及機車駕駛人資料附卷可參，並經異議人
    供承在卷。依上開規定，異議人既可持普通小型車駕駛執照
    駕駛輕型機器腳踏車，則本件吊扣駕駛執照之處分，自應以
    異議人所有之普通小型車駕駛執照為標的甚明，原處分機關
    依前開規定裁罰異議人1800元，嗣吊扣駕駛執照核無違誤，
    本件受處分人之異議為無理由，應予駁回。
四、據上論斷，應依道路交通案件處理辦法第19條，裁定如主文
    。
中    華    民    國    97    年    1  月       29    日
            臺灣臺北地方法院交通法庭  法  官  孫正華
上正本證明與原本無異。
如不服本裁定，應於裁定送達後5 日內向本院提出抗告狀。
                                      書記官  葉潔如
中    華    民    國    97    年    1     月    31    日


司法院資訊處製作；財團法人民間司法改革基金會備份。
